福建高等法院金門分院民事判決　　　　　 95年度上易字第6號
上　訴　人　吉隆鋼鐵有限公司
法定代理人　甲○○
訴訟代理人　洪錫鵬律師
被上訴人　　戊○○
訴訟代理人　丁○○
受通知人　　乙○○
上列當事人間清償債務事件，上訴人對於中華民國95年5月4日福
建連江地方法院第一審判決，提起上訴，本院於96年7月17日言
詞辯論終結，判決如下：
    主  文
原判決廢棄。
被上訴人應給付上訴人新台幣伍拾捌萬玖仟捌佰元，及自民國九
十四年十二月十四起，至清償日止，按週年利率5%計算之利息。
第一、二審訴訟費用由被上訴人負擔。
    事實及理由
壹、上訴人起訴聲明及主張：
一、上訴人起訴主張：
    被上訴人（即被告）前因在連江縣南竿鄉興建房屋需用鋼筋
    ，經乙○○介紹後，由乙○○代被上訴人於94年6月間向上
    訴人（即原告）訂購系爭鋼筋一批價金合計新臺幣（下同）
    991,200元，上訴人即依約於同年月27日將系爭鋼筋出貨運
    送至連江縣南竿鄉工地交付上訴人，詎被上訴人僅簽發由被
    上訴人自任發票人、支票號碼為AT0000000號、面額為40萬
    元、付款人為大眾商業銀行大同分行、受款人為乙○○、發
    票日為94年9月10日之記名支票一紙（下稱系爭支票）予乙
    ○○轉交上訴人後，即拒不給付系爭鋼筋餘款，爰依買賣之
    法律關係，請求被上訴人給付餘款。
二、聲明：
（一）被上訴人應給付上訴人591,200元整，及自94年12月14日
      （即支付命令送達之翌日）起至清償日止，按年息百分之
      五計算之利息。
（二）訴訟費用由被上訴人負擔。
貳、被上訴人答辯及聲明：
一、答辯
    被上訴人前為在連江縣南竿鄉興建房屋，而與乙○○及訴外
    人丙○○締結契約，約定由該二人以每坪6萬元計算包工包
    料方式承包該工程，工程所需建材則由該二人先行代墊，被
    上訴人並已經給付該二人模板與鋼筋款項，是系爭鋼筋之買
    受人應係乙○○而非被上訴人，是兩造間並無債權債務關係
    存在，上訴人自不得向被上訴人請求系爭鋼筋餘款。
二、聲明：
（一）上訴人之訴駁回。
（二）訴訟費用由上訴人負擔。
參、原審法院判決「原告之訴駁回。訴訟費用由原告負擔。」上
    訴人聲明不服，提起上訴，兩造聲明及陳述如下：
一、上訴人之聲明及補充陳述：
（一）上訴之聲明
１、原判決廢棄。
２、被上訴人應給付上訴人589,800元之損失，及自94年12月14
    日起至清償日止，按週年利率5％之利息。
３、第一、二審訴訟費用均由被上訴人負擔。
（二）補充陳述：
１、本件上訴人於聲明上訴時原請求被上訴人給付591,200元，
    茲參酌被上訴人在96年5月15日下午2時30分行準備程序與上
    訴人確認金額時，就本院卷第21頁之內容係被上訴人所寫沒
    有意見，所以本件上訴人請求之金額減縮為589,800元。
２、查被上訴人前因在連江縣南竿鄉興建房屋需用鋼筋，經乙○
    ○介紹，由乙○○代被上訴人於94年6月間向上訴人訂購鋼
    筋一批，價金合計989,800元，上訴人即依約於同年月27日
    將上開鋼筋出貨運至連江縣南竿鄉工地交付被上訴人，詎被
    上訴人僅支付40萬元，拒不給付餘款589,800元，爰上訴人
    在原審起訴請求被上訴人如數給付。上情除有證人乙○○在
    原審證述屬實外，並有被上訴人親自在發貨單上簽名可資證
    明，又原審未詳為審酌，遽判上訴人敗訴，尚有違誤。
３、又被上訴人於收到上訴人送達之鋼筋一批後，曾書寫一紙聲
    明書，向上訴人要求交付該批鋼筋之品質保證無輻射污染證
    明、出廠證明等文件，茲被上訴人在該聲明書中明確載明係
    乙○○代理被上訴人向上訴人訂購馬祖住宅興建工程所需使
    用之已送達鋼筋，故乙○○既係代理被上訴人向上訴人訂購
    鋼筋，被上訴人自應給付上訴人鋼筋貨款。
４、查乙○○在原審已明確證稱原本要總價承包，但是價錢沒有
    談好，所以我們只是領工錢，材料部分是由被上訴人提供等
    語，即乙○○證稱沒有向被上訴人承包上開工程，而被上訴
    人亦未提出與乙○○、丙○○間之承攬契約書。此外，被上
    訴人在原審提出之付款簽收簿，上訴人否認其真正。蓋若屬
    真正，該付款簽收簿亦未明確記載被上訴人與乙○○、丙○
    ○間有簽訂工程承包契約，充其量僅能證明丙○○曾向被上
    訴人領取模板、鋼筋材料款而已。因乙○○、丙○○並非領
    取工程承包款或以請求被上訴人估價驗收之估驗單向被上訴
    人請款，因此原審以被上訴人提呈之付款簽收簿，遽認定被
    上訴人與乙○○、丙○○間有承包契約，亦有違誤。
５、另查，乙○○確在連江縣南竿鄉興建被上訴人之房屋；上訴
    人將鋼筋送達基隆港過磅海運時，被上訴人親自前往點收數
    量，並簽名；被上訴人復在上開聲明書中明載乙○○代理被
    上訴人向上訴人訂購鋼筋，均在在足徵乙○○確代理被上訴
    人向上訴人訂購鋼筋無訛。此外，經法院審理後，如認乙○
    ○無代理權，亦請審酌被上訴人應負民法第169條表見代理
    人授權人之責任。
６、按當事人不得提出新攻擊或防禦方法。但對於在第一審已提
    出之攻擊或防禦方法為補充者或如不許其提出顯失公平者，
    不在此限，民事訴訟法第447條第1項第3、6款定有明文。本
    件上訴人在原審即主張被上訴人前因在連江縣南竿鄉興建房
    屋需用鋼筋，經乙○○介紹，由乙○○代被上訴人於94年6
    月間向上訴人訂購鋼筋一批，價金合計991,200元，上訴人
    即依約於同年月27日將上開鋼筋出貨運至連江縣南竿鄉工地
    交付被上訴人，詎被上訴人僅支付40萬元，拒不給付餘款59
    1,200元，爰上訴人在原審起訴請求被上訴人如數給付等語
    ，而上訴人在上訴審法院提呈被上訴人親自書寫之聲明書中
    明確載明係乙○○代理被上訴人向上訴人訂購馬祖住宅興建
    工程所需使用之已送達鋼筋，顯係補充說明乙○○確代理被
    上訴人向上訴人訂購鋼筋，並不是提出新攻擊方法，應甚明
    確。另上訴人提出被上訴人應負表見代理人之責任，亦係補
    充說明乙○○如未代理被上訴人訂購鋼筋，被上訴人亦應負
    授權人之責任，並非新攻擊方法。況上訴人係經營鋼筋買賣
    ，不諳法律，在原審又未委任律師為訴訟代理人，如不許上
    訴人提出上開主張，對上訴人顯失公平，故上訴人提出上開
    主張，應有上開法條之適用。
７、上訴人將鋼筋送達基隆港過磅海運時，被上訴人曾親自前往
    點收數量，並簽名，茲被上訴人並非住在基隆市，伊前往基
    隆港點收鋼筋，應係早知悉鋼筋送達時間，並專程前往點收
    數量，絕非剛好在場。又被上訴人如係幫忙點收鋼筋，根本
    不必簽名或僅載明代理點收鋼筋之意旨即可。惟本件被上訴
    人係早知悉鋼筋送達時間，並親自前往基隆港點收鋼筋後簽
    名，足證該批鋼筋確係被上訴人所購買。退萬步言之，如被
    上訴人否認該批鋼筋係授權乙○○代為向上訴人購買，惟被
    上訴人既在鋼筋送達基隆港時親自前往點收，並於點收後簽
    名，且未載明幫忙點收之意旨，亦可證明被上訴人知悉乙○
    ○代為向上訴人訂購鋼筋，且沒有反對之表示，被上訴人依
    民法第169條規定亦應負授權人之責任。
８、證人丙○○於96年5月15日下午2時30分行準備程序時證稱：
    跟吉隆買鋼筋是乙○○出面買的，乙○○是為戊○○買的；
    這工地沒有定承攬契約；當時有談過要承攬，但是價錢沒有
    談好所以用做工的，沒有定書面契約；我跟戊○○做這工程
    沒有拿到工錢，只有我私人借的90,000元；我們工錢本來說
    2,500元，後來用2,300元算，因為那裡太遠了等語，是本件
    確係被上訴人委託乙○○向上訴人購買鋼筋，應堪認定。另
    ，對於乙○○提呈附卷之計算表，上訴人沒有意見，蓋乙○
    ○與證人丙○○確有在被上訴人之馬祖工地施工，被上訴人
    當然要支付工資、車資等費用，所以乙○○稱被上訴人匯款
    給伊之部分款項係作為工資、車資等費用，應堪採憑。
９、綜上述，本件既係被上訴人委由乙○○向上訴人購買鋼筋，
    上訴人既交貨，被上訴人自應支付貨款。
二、被上訴人之聲明及補充陳述：
（一）聲明
１、駁回上訴。
２、第一、二審訴訟費用均由上訴人負擔。
（二）陳述
１、原審調查審酌相關事證後，曾依法通知證人乙○○參加訴訟
    ，並於原審判決書引述審認依據，認定系爭鋼筋買賣契約存
    在於上訴人與乙○○間，並無未詳為審酌乙○○證述內容之
    違誤。
２、上訴人於95年9月14日上訴理由狀提出聲明書並主張被上訴
    人應負表見代理人之授權人，依民事訴訟法第447條規定，
    當事人不得提出新攻擊防禦方法，違反規定者，第二審法院
    應駁回之。
  （1）查上訴人所提出之乙○○於94年9月15日所簽署之聲明書
       ，發生於第一審法院言詞辯論終結前，上訴人或證人乙
       ○○應於第一審法院言詞辯論終結前提出，但上訴人既
       未提出，依法於第二審法院不得提出新攻擊或防禦方法
       。
  （2）本件上訴人未於第一審程序提出被上訴人應負表見代理
       人之授權人責任之主張，係可歸責於當事人之事由，依
       法自不得在第二審再行提出。
  （3）本項上訴理由應屬民事訴訟法第447條第1項於第二審提
       出新攻擊或防禦方法，除上訴人得以釋明符合但書各款
       規定外，理應依民事訴訟法第447條第3項之規定，應予
       駁回，以符法制。
  （4）倘第二審法院認上訴人有民事訴訟法第447條第1項但書
       各款的事由，而為實體調查者：
       當事人主張有利於己之事實者，就其事實有舉證之責
         任，民事訴訟法第277條定有明文。
       上訴人既主張系爭鋼筋之買賣契約係存在於兩造間，
         應係乙○○代理被上訴人向上訴人買受系爭鋼筋一批
         ，被上訴人自應負授權人之責任；即便乙○○係無權
         代理被上訴人仍應負表見代理人之授權人責任云云，
         上訴人應依法舉證證明在交易當時，即乙○○向上訴
         人訂購系爭鋼筋的當時，也就是乙○○以傳真方式向
         上訴人訂購系爭鋼筋一批時，被上訴人有代理權授與
         之事實行為或適用表見代理之授權行為。
３、本件上訴人既主張系爭鋼筋之買賣契約係存在兩造間，自應
    由上訴人就兩造間有訂定買賣契約之事實負舉證責任。
  （1）上訴人否認原審提出之付款簽收簿之真正，主張不足以
       證明雙方有工程承包契約乙節。按當事人主張有利於己
       之事實，就其事實有舉證之責任，民事訴訟法第277條定
       有明文。
  （2）本件被上訴人為在連江縣南竿鄉興建房屋（下稱本工程
       ），與乙○○及訴外人丙○○締結契約。惟本工程於開
       工後因涉及與鄰地地界爭議停工至今，無法預料復工日
       期，經被上訴人與承攬人丙○○於95年7月20日協議終止
       承攬契約，雙方確認「承攬人於94年7月初購置之鋼筋一
       批共60噸，費用84萬元，業主已全額支付該款予本人。
       由於後續工程開工日期不能確定，本人同意將該批鋼筋
       交由業主代表全權處理。」（被上證1）足證被上訴人與
       案外人丙○○、乙○○係屬承攬契約之法律關係。又渠
       等為承攬興建本工程購置鋼筋一批，被上訴人業已依約
       估驗計價給付全額。
４、有關94年9月15日乙○○簽立之聲明書，書立過程：
　（1）係被上訴人為協調乙○○與上訴人間清償債務，及釐清
  系爭鋼筋被上訴人已付清價款並取得所有權範圍而代為擬定草
  稿，但最終協商不成，未簽立協調清償金額及時間。故該聲明
  書目的在聲明債權轉讓，但究其內容對於受讓對象之支付方式
  並未確定，尚屬不完整之協議。充其量是釐清乙○○承認已全
  數收到被上訴人所支付貨款之聲明文件。
  （2）又本聲明書書立背景係上訴人明知係乙○○未依約定付
       款，又明知其無清償能力，希望被上訴人可以先行代付
       ，在將來的工程款中扣抵辦理。被上訴人基於該批鋼筋
       確係乙○○及丙○○，為了承建被上訴人房屋所訂購之
       意，不明白被上訴人付清價款後鋼筋所有權歸屬是否得
       屬於被上訴人所有，故以「代」字表示渠等係承建戊○
       ○之房屋所採購鋼筋，而該批鋼筋被上訴人已付清價款
       ，以確定所有權歸屬為被上訴人所有。惟因被上訴人不
       熟稔法律對於「代」這個字之法律效果，致上訴人委任
       律師擔當上訴審訴訟代理人時，作為訴訟答辯之理由。
５、上訴人截至聲明書草稿書立債權轉讓後，上訴二審委任律師
    擔當訴訟代理人，利用法律上的名詞解釋效果主張乙○○有
    表現代理行為，此等皆非上訴人履約期間所獲知之意思表示
    ，自不得藉此主張被上訴人應負授權人之責任。
６、於履約期間，上訴人、乙○○及丙○○所簽發之下料單、發
    包工程計價請款單、付款簽收簿等一切表單，皆清楚明載雙
    方為承攬關係，受領鋼筋材料訂金、鋼筋材料款、模板材料
    款、借款等金錢，自生法律上效果，實不容證人或參加訴訟
    人，在訴訟時以其係被上訴人製作表單，叫我簽我就簽之說
    法，抹煞承攬關係之事實。
７、按目前工程承攬模式，不外乎承攬人連工帶料，或定作人提
    供材料由承攬人施工之方式興建工程。倘本件果真如乙○○
    所述，係由定作人提供材料者，豈有定作人與供貨商不直接
    下定料單、點交貨物、請款及交付價金，交由第三人轉交價
    款，致生本件紛爭之理。又如乙○○於96年5月15日庭訊時
    ，坦承確係其收到貨款應交給上訴人卻未交付，先行作為自
    身工人工資、交通等支出之用，有筆錄及錄音帶可稽。換言
    之，依據上訴人之主張，乙○○恐有涉嫌背信之罪嫌，併請
    鈞院審酌依法辦理。
８、有關運送鋼筋乙事，被上訴人在其中一張海光公司發貨單上
    簽名，係代船公司經理簽名，且按貨物運送單本係陸運轉海
    運之運送人之簽單，系爭貨物既未送達目的地，豈有上訴人
    點收之理；退萬步言之，若是被上訴人在基隆港點交該批貨
    物，其他鋼筋無被上訴人之簽收者，又屬何種法律關係呢?
    綜言之，應以一貫邏輯說明全部的法律關係，並非僅採對己
    有利之片斷行為，誤而引導系爭買賣關係存在之舉證方式。
    又連工帶料之承攬人，本應轉向鋼筋加工廠定貨採購，乙○
    ○本於承攬人義務向上訴人或其他專業鋼筋廠商訂購鋼筋，
    係承攬人對被上訴人之承攬義務，被上訴人應無須對上訴人
    負任何法律責任。
９、被上訴人與丙○○、乙○○間確為承攬關係：
  （1）系爭鋼筋係由乙○○以傳真的方式向上訴人訂購（被上
       證2），此節亦有原審調查審認在案。
  （2）即便被上訴人在海光公司（即陸運貨運行）的發貨單簽
       名，僅代理船運公司簽署確有如數之貨物上船，並非簽
       收點交貨物之意，有其餘出貨單簽收條足證之（被證3）
       。
  （3）倘買賣關係存在於兩造間，被上訴人為避免紛爭自應自
       行付款予出賣人，豈有於94年7月6日對丙○○辦理估驗
       計價付款84萬元之理；此有丙○○於發包工程計價請款
       單之承攬商」位欄簽認可（被上證4），並於付款簽收簿
       簽收明細（被上證5）足證之。
  （4）被上證人於94年7月6日簽發票面金額為40萬元，發票日
       為94年9月10日由丙○○簽收之票據（同被上證5），經
       由乙○○背書轉讓由被上訴人持據兌領（被上證
       6、被上證7）。
  （5）按統一發票開立辦法，出賣人應隨貨將統一發票交付予
       買受人。惟查上訴人遲至94年9月間才以被上訴人為買受
       人開立本件統一發票。究係94年6月間已以乙○○為買受
       人開立統一發票取消後更換之，抑或未依稅法確實開立
       統一發票，實有調查之必要，以釐清上訴人是否自始未
       曾以乙○○為系爭鋼筋之買受人。
  （6）末依丙○○於95年5月20日出具之聲明書確認系爭鋼筋係
       由其購置，且其貨款被上訴人皆已全數付清（被上證1）
       。足證被上訴人與上訴人間絕無買賣契約存在。
肆、兩造主要爭點：
一、兩造之間是否存在買賣關係？
（一）兩造間是否成立買賣契約？
（二）被上訴人是否應負表現代理責任，而認兩造間有買賣契約
      存在？
二、被上訴人簽發支票受款人載明受通知人乙○○，該支票後來
    再轉至上訴人處，其過程及原因為何？
伍、兩造爭執事項之論斷：
一、本件受通知人乙○○雖未提出參加書狀表明訴訟參加，惟查
    本件上訴人起訴主張被上訴人經由乙○○向上訴人買受鋼筋
    一批（下稱系爭鋼筋）後，拒不給付系爭鋼筋餘款，被上訴
    人則以系爭鋼筋係由乙○○所買受為抗辯，是本件裁判結果
    ，如係上訴人勝訴，則系爭鋼筋買賣契約存在於兩造間，自
    與乙○○無涉，如係上訴人敗訴，則系爭鋼筋買賣契約存在
    於上訴人與乙○○間，於乙○○自有法律上利害關係，乙○
    ○為行使或防衛權利，自得參加本件訴訟，復經原審法院於
    民國95年3月22日以95連院平民仁訴字第0950000091號函將
    本件訴訟事件及進行程度通知予乙○○，是乙○○既係依法
    得參加訴訟且經原審法院及本院書面通知，依前開規定，自
    不得對上訴人主張本訴訟之裁判不當。
二、上訴人於本件訴訟中，自始即主張系爭鋼筋買賣契約存在於
    兩造間，而原審法院自被上訴人就支付命令提出異議，視為
    起訴而為訴訟繫屬以來，即以「言詞辯論方式」進行；被上
    訴人於原審自始即聘有律師擔任訴訟代理人，而上訴人於原
    審則未有專業律師為訴訟代理人，雖上訴人於95年2月17日
    原審辯論期日即主張「乙○○是在南竿鄉被告之工地幫被告
    綁鋼筋，乙○○因為從事綁紮鋼筋，所以跟我們熟識，『是
    被告請求乙○○向我們代訂鋼筋。』」已有主張表見代理之
    意思，然未見原審適時行使闡明權；況原審法院依據上訴人
    請求准參加人乙○○以證人身分到庭作證時，乙○○即明白
    證言「本件鋼筋是戊○○打電話委託我向原告買鋼筋。」「
    當時是被告沒有認識的鋼筋廠，所以叫我去替被告訂貨，然
    後被告再將錢拿來給我交給鋼鐵廠。」（原審卷第20至21頁
    間，漏未編頁數）嗣上訴人提起上訴後，就其先前曾為主張
    、陳述之情事，具體地爭論並指出被上訴人應負表見代理授
    權人之責任一情，上訴人亦以書狀具體釋明（本院卷第45至
    46頁），可認上訴人所為，應不違民事訴訟法第447條之規
    定。
三、被上訴人雖稱系爭工程係由證人乙○○、丙○○承包，所以
    鋼筋買賣契約係存在於上訴人與證人之間，與被上訴人無涉
    。並以證人乙○○之證言即「（問：當時被告如何指示你？
    ）當時被告不熟識鋼筋廠，所以請我幫他找比市價便宜鋼筋
    廠幫他訂貨，我與被告計算出工程需要這批貨（傳真單所示
    ）後，後來在工程開挖後，被告向我表示工程已經開挖，基
    礎工程部分準備要施工綁鋼筋，叫我馬上跟原告訂貨，我就
    打電話跟原告訂貨，與定貨過程，就如之前所述。」等語，
    並提出付款簽收簿，就系爭支票係記載「日期：七月六日」
    、「貴寶號：丙○○」、「摘要：台項乙○○鋼筋材料款」
    、「收款廠商蓋章收款章：丙○○」等語，主張被上訴人既
    簽發系爭支票予乙○○並於付款簽收簿為前揭記載，可認被
    上訴人辯稱其與乙○○及丙○○約定以每坪6萬元計算包工
    包料方式訂立房屋興建工程承包契約，且本件無任何單據可
    認定被上訴人或其代理人曾向上訴人訂購系爭鋼筋等情，是
    乙○○主觀上雖認係代被上訴人向上訴人訂購系爭鋼筋，然
    依現有事證，尚難僅憑乙○○之證言，即認定被上訴人授與
    乙○○買受系爭鋼筋之代理權而由乙○○以被上訴人名義向
    上訴人訂購系爭鋼筋。惟查：
（一）本件參加人乙○○於於95年2月17日在原審以證人身分，
      即證言「本件鋼筋是戊○○打電話委託我向原告買鋼筋。
      」「當時是被告沒有認識的鋼筋廠，所以叫我去替被告訂
      貨，然後被告再將錢拿來給我交給鋼鐵廠。」「我跟原告
      說是戊○○在馬祖蓋房子要鋼筋，是否可以送鋼筋過來工
      地，也就是我們介紹他們兩人認識。」「…後來在工程開
      挖後，被告向我表示工程已經開挖，基礎工程部分準備施
      工綁鋼筋，叫我馬上跟原告訂貨，我就打電話跟原告訂貨
      。……」（原審卷第20至22頁）已見證人並無以自己為買
      受人之地位與上訴人成立買賣契約之意思。
（二）證人乙○○於原審更明白指出「原本要總價承包，但是價
      錢沒有談好，所以我們只是領工錢，材料部分是由被告（
      戊○○）提供。」（原審卷第22頁）佐以96年5月15日證
      人丙○○在本院證稱「（問：這工地你有無訂承攬契約？
      ）沒有，當時有談過要承攬，但是價錢沒有談好，所以用
      做工的。」「（問：你們工錢如何計算？）本來是說二千
      五百元，後來用二千三百元計算，因為那裡太遠了。」此
      外，丙○○亦證稱「（問：你有無另外簽收收到工程款九
      萬元？）我私人借的九萬元是戊○○說要我還給吉隆，所
      以我才另外簽九萬元，實際上，我只拿一筆九萬元。」已
      見被上訴人所稱工程承攬一事，非但為證人乙○○所否認
      ，亦為證人丙○○所否認。
（三）當本院分別提示被上訴人所提出之「丙○○聲明書」「發
      包工程計價請款單「付款簽收簿影本」時，證人丙○○則
      指證「（丙○○聲明書）是我簽的，因為戊○○他要給他
      堂兄弟看，證明有付這筆錢，我不知道他要拿來法院用的
      ，『是大概去年來我家簽的，那時候已經在打官司了，
      是在吉隆告他以後才來找我的。」「（提示：發包工程計
      價請款單）他（被上訴人）要我簽，並不是針對我，他是
      要對他堂兄弟結帳用的，我根本沒有跟他包工程，也沒有
      合約。」「（提示：付款簽收簿影本，問：你說你只拿到
      49萬元，但上面為什麼簽這麼多？）這裡面包括他（被上
      訴人）匯給乙○○的錢，戊○○說這是匯款作業，要我簽
      的。」「（問：既然你沒有收到錢，為甚麼你會簽這些簽
      收單？）方便他拿給他堂兄弟看的。」丙○○上揭證言，
      係在乙○○、被上訴人戊○○面前所為證言，若證言有虛
      偽不實之處，被上訴人應能當庭與證人對質，然而，被上
      訴人對丙○○之證言，只是爭執討論丙○○到底向被上訴
      人借支多少錢，而未對上揭證言有何反駁。況且，被上訴
      人亦當庭稱「剛開始他們有說要承攬，後來就以買東西的
      名義先借支，後來鋼筋進來了，我就說我只能借到這個量
      ，就是借支要有名義。…」「（問：被上訴人付款簽收簿
      上的摘要欄是誰寫的？）是我（被上訴人）寫的。」（本
      院卷第114頁至119頁）可認被上訴人對證人所稱證人與被
      上訴人間並未成立承攬契約及付款過程，並事後於兩造爭
      訟後才補做相關書證一事，並不否認，適足彰顯證人之證
      言可以採信。
（四）承上，本件被上訴人所辯稱系爭工程係由證人乙○○、丙
      ○○承包，所以鋼筋買賣契約係存在於上訴人與證人之間
      云云，顯與事實不合。
四、被上訴人自承於系爭鋼筋由上訴人運送至基隆碼頭時，曾在
    場，被上訴雖另辯稱僅係協助運送事宜，然對照被上訴人不
    但於系爭鋼筋運送至基隆碼頭時在場，於船運至馬祖（南竿
    ）時，被上訴人亦出現在場，證人乙○○更證言「在馬祖時
    戊○○帶我跟他去馬祖碼頭，車子也是他叫去載鋼筋回工地
    的。」（本院卷第119頁）衡情可認被上訴人非僅是協助承
    攬人運送材料，佐以前述承攬契約不存在之事證，適足彰顯
    ，被上訴人係以系爭鋼筋買受人之身分到場點交，始合於事
    理。此外，系爭鋼筋既已由被上訴人取得所有權，而被上訴
    人與證人間並無承攬契約，則被上訴人取得系爭鋼筋所有權
    之依據並非基於定作人身分取得，而係基於買受人身分取得
    。
五、再參佐當證人丙○○證稱被上訴人事後始補做付款簽收等書
    證，及證人丙○○所證言「吉隆公司有派他們主任來馬祖要
    收尾款，在那裡，本來戊○○有說要付，包括我借的九萬元
    要一起付給吉隆，後來不知為甚麼又沒付。」被上訴人亦自
    承「在馬祖協調，是因為乙○○沒有拿錢給吉隆，我給丙○
    ○九萬元也是要付鋼筋款的，因為丙○○有急用所以就協調
    九萬元我再開票付給吉隆，從來協調不成，那張九萬元的票
    就沒有兌現……。」（本院卷第118頁至119頁）益徵本件爭
    執的前因應是被上訴人與證人即參加人乙○○、證人丙○○
    間，就工資等金錢關係一開始即伏有紛爭之因素，被上訴人
    事後始要求丙○○以簽帳領款方式，以被上訴人曾支付金錢
    給證人二人試圖解免被上訴人對系爭鋼筋之對價所應負之義
    務；被上訴人雖企圖將彼此之關係詮釋成系爭鋼筋價金之給
    付義務人為丙○○、乙○○兩人，然從上列三方關係之對質
    過程，可認被上訴人事後推論之情節，顯與事實不符，不可
    採信。
六、因之，系爭鋼筋係因被上訴人擬興建房屋而訂購，本件從證
    人乙○○一開始即以被上訴人（工地）名義訂購系爭鋼筋及
    被上訴人與證人乙○○、丙○○間並無承攬關係，而系爭鋼
    筋所有權又早已移轉於被上訴人，被上訴人於系爭鋼筋運送
    過程二度出現在碼頭，並僱車載運系爭鋼筋回工地等相關情
    狀，再從被上訴人要證人簽收之所謂工程款卻指定簽發之支
    票之用途為支付鋼筋材料款，非但與包工包料之承攬關係有
    間，亦彰顯出被上訴人對系爭鋼筋材料款之支付，擁有決定
    權，本件衡以經驗法則及財產權利歸屬之公平等情，可認系
    爭鋼筋之買賣契約應存於兩造之間，而證人乙○○只是協助
    被上訴人接洽聯絡之人。退而言之，從被上訴人之行為及其
    與證人乙○○、上訴人三方之互動過程，亦可認被上訴人應
    負表現代理之責任。至於被上訴人與證人乙○○、丙○○間
    之紛爭，並不影響兩造權利義務關係之認定。
陸、綜上所述，上訴人依據買賣之法律關係，請求被上訴人給付
    上訴人589,800元整，及自94年12月14日起至清償日止，按
    年息百分之五計算之利息，為有理由，應予准許。原審為上
    訴人敗訴之判決，尚有未洽。上訴意旨指摘原判決不當，求
    予廢棄改判，為有理由。爰由本院予以廢棄改判，如主文第
    2項所示。
柒、至於上訴人於本院審期間所提之有關事證，或屬兩造在原審
    攻擊防禦方法之補充，或屬就被上訴人所提之證據為攻防，
    或屬被上訴人與證人乙○○間之往來之書證，並非上訴人自
    始即可使用等，上訴人於本院始補強提出，經核並不違背民
    事訴訟法第447條之規定。又本件事證已臻明確，兩造其餘
    爭點及攻擊防禦方法，核與本件判決結果不生影響，爰不逐
    一論述。
捌、據上論結，本件上訴為有理由，依民事訴訟法第450條、第
    78條，判決如主文。
中　　華　　民　　國　　96　　年   　8　　 月   24    日
                  民事庭審判長法　官 蔡清遊
　　　　　　　　　　　　　　　法　官 朱光仁
　　　　　　　　　　　　　　　法　官 黃玉清
上開正本係照原本作成。
不得上訴。
中　　華　　民　　國　　96　　年   　8　 　月   26    日
                              書記官 黃月瞳
